臺灣臺北地方法院刑事判決　　　　　　　95年度易字第2829號
公　訴　人　臺灣臺北地方法院檢察署檢察官
被　　　告　甲○○
上列被告因公共危險案件，經檢察官提起公訴（九十五年度偵字
第一九一五三號），本院判決如下：
    主  文
甲○○失火燒燬現未有人所在之自己所有建築物，致生公共危險
，處拘役伍拾日，如易科罰金，以銀元佰元即新臺幣玖佰元折
算壹日。緩刑貳年。
    事  實
一、甲○○係臺北市○○區○○路一段二五０號四樓（頂樓）臺
    北慈母宮之負責人及該屋屋主，於民國九十五年六月二十七
    日上午九時許至同日晚間十時三十分許，獨自一人在該屋內
    祭祀及吸煙，應注意該屋內擺放之供桌及鋪設於供桌下之地
    毯均係易燃燒之物，須避免在該屋內吸煙遺留煙蒂等火種以
    防止釀成火災，依其情形又無不能注意之情事，竟疏於注意
    防範，於在該屋內吸煙，且於離開該屋時，未確實查看是否
    有殘存火種，因而遺留煙蒂等火種於鋪設在供桌下之地毯上
    ，嗣因長時間蓄熱起火而於翌（二十八）日凌晨三時五十七
    分許釀成火災，造成該無人所在之房屋及頂樓加蓋儲藏室燒
    燬，致生公共危險。
二、案經臺北市政府警察局中正第二分局報告臺灣臺北地方法院
    檢察署檢察官偵查起訴。
    理  由
一、證據之認定：
    上開事實一之部分，業據證人門劍秋於警詢時證述屬實（偵
    字卷第七頁及第八頁參照），並有臺北市政府消防局九十五
    年八月十四日火災原因調查報告一份在卷可稽（偵字卷第十
    三頁至第五六頁參照），且被告甲○○亦於本院九十六年二
    月八日審理時對於上開事實一之部分供承不諱（本院當日審
    判筆錄參照），是依(一)證人門劍秋之證述、(二)上開臺北市政
    府消防局火災原因調查報告一份等補強證據皆足資擔保被告
    於本院審理中所為之上開任意性自白具有相當程度之真實性
    ，而得使本院確信被告前述自白之犯罪事實確屬真實，從而
    依刑事訴訟法第一百五十六條第一項及第二項規定，本院自
    得依被告前述自白及各該補強證據認定被告確有上開失火燒
    燬其所有之房屋之犯行，本件事證明確，被告之犯行堪以認
    定。
二、論罪科刑之法律適用：
  (一)查被告甲○○行為後，刑法業於九十四年二月二日修正公布
    ，九十五年七月一日起施行。按行為後法律有變更者，適用
    行為時之法律，但行為後之法律有利於行為人者，適用最有
    利於行為人之法律，刑法第二條第一項定有明文。刑法第一
    百七十四條第三項後段之失火燒燬現未有人所在之自己所有
    建築物罪之規定雖未修正，惟其法定刑除有期徒刑及拘役外
    ，尚有罰金刑，而修正後之刑法第三十三條第五款既已將罰
    金刑之最低額由銀元一元即新臺幣三元，提高為新臺幣一千
    元，比較新、舊法結果，自以被告行為時即修正前之刑法第
    三十三條第五款規定較有利於被告，應依刑法第二條第一項
    前段，適用修正前之刑法第三十三條第五款規定論科。
  (二)又查，被告行為後，刑法施行法業於九十五年六月十四日增
    訂公布第一條之一，其中第一項規定：「中華民國九十四年
    一月七日刑法修正施行後，刑法分則編所定罰金之貨幣單位
    為新臺幣」，第二項前段明定：「九十四年一月七日刑法修
    正時，刑法分則編未修正之條文定有罰金者，自九十四年一
    月七日刑法修正施行後，就其所定數額提高為三十倍」，惟
    依被告行為時之法律即罰金罰鍰提高標準條例第一條前段，
    業將刑法分則各罪法定刑所定罰金數額提高十倍，再由銀元
    換算為新臺幣之結果，刑法第一百七十四條第三項後段之法
    定刑所定罰金最高數額，與修正後之法律規定仍屬一致，並
    無不同，而如新舊法處罰之輕重相同，即無比較適用之問題
    ，非此條所指之法律有變更，即無本條之適用，應依一般法
    律適用原則，適用裁判時法。其為純文字修正者，更應同此
    （最高法院九十五年十一月七日第二十一次刑事庭會議決議
    參照）。準此，上開修正對被告而言，尚無有利或不利之情
    形，自不生新舊法比較之問題，應依一般法律適用原則，適
    用裁判時法即刑法施行法第一條之一第一項、第二項前段之
    規定，而不再適用罰金罰鍰提高標準條例第一條前段（臺灣
    高等法院及其所屬法院九十五年十二月刑事法律座談會討論
    結論參照）。
  (三)核被告所為，係犯刑法第一百七十四條第三項後段之失火燒
    燬現未有人所在之自己所有建築物罪嫌。爰審酌被告係因一
    時失慮，方為本件犯行，且犯罪後亦已坦承犯行，知所悔悟
    等一切情狀，量處如主文所示之刑。又被告行為時之易科罰
    金折算標準，修正前罰金罰鍰提高標準條例第二條前段（現
    已刪除）規定，就其原定數額提高為一百倍折算一日，則被
    告行為時之易科罰金折算標準，應以銀元三百元折算一日，
    經折算為新臺幣後，應以新臺幣九百元折算為一日。惟九十
    五年七月一日修正施行之刑法第四十一條第一項前段則規定
    ：「犯最重本刑為五年以下有期徒刑以下之刑之罪，而受六
    個月以下有期徒刑或拘役之宣告者，得以新臺幣一千元、二
    千元或三千元折算一日，易科罰金。」，比較修正前後之易
    科罰金折算標準，以九十五年七月一日修正公布施行前之規
    定，較有利於被告，亦應適用修正前刑法第四十一條第一項
    前段規定，定其易科罰金之折算標準。
  (四)末查被告前未曾受任何有期徒刑以上刑之宣告，此有臺灣高
    等法院被告前案紀錄表一紙附卷可憑，其經此教訓，自當知
    所勉而無虞再犯，本院綜核各情，認上開刑之宣告，已足策
    其自新，所宣告之刑，以暫不執行為適當，併依法諭知緩刑
    二年，用啟向上。
據上論斷，應依刑事訴訟法第二百九十九條第一項前段，刑法第
二條第一項、第一百七十四條第三項後段、第七十四條第一項第
一款，修正前刑法第四十一條第一項前段，刑法施行法第一條之
一，修正前罰金罰鍰提高標準條例第二條，現行法規所定貨幣單
位折算新臺幣條例第二條，判決如主文。
本案經檢察官郭瑜芳到庭執行職務。
中　　華　　民　　國　　96　　年　　3 　　月　　15　　日
　　　　　　　　　刑事第九庭審判長法  官  蘇素娥
                                  法  官  葉珊谷
                                  法　官　林怡秀
本件正本證明與原本無異。
如不服本判決，應於判決送達後十日內，向本院提出上訴狀。
　　　　　　　　　　　　　　　  　書記官　林義盛
中　　華　　民　　國　　96　　年　　3 　　月　　15　　日
附錄本案論罪科刑法條全文：
中華民國刑法第一百七十四條
放火燒燬現非供人使用之他人所有住宅或現未有人所在之他人所
有建築物、礦坑、火車、電車或其他供水、陸、空公眾運輸之舟
、車、航空機者，處三年以上十年以下有期徒刑。
放火燒燬前項之自己所有物，致生公共危險者，處六月以上五年
以下有期徒刑。
失火燒燬第一項之物者，處六月以下有期徒刑、拘禁或三百元以
下罰金。失火燒燬前項之物，致生公共危險者，亦同。
第一項之未遂犯罰之。
